【裁判字號】    90,台上,136
【裁判日期】    900111
【裁判案由】    盜匪
【裁判全文】
最高法院刑事判決                                  九十年度台上字第一三六號
    上  訴  人  甲○○
右上訴人因盜匪案件，不服台灣高等法院中華民國八十七年十一月十九日第二審判決
（八十七年度上訴字第四三八四號，起訴案號：台灣士林地方法院檢察署八十七年度
偵字第一三三三號），提起上訴，本院判決如左：
    主  文
原判決撤銷，發回台灣高等法院。
    理  由
本件原判決認定上訴人甲○○與蔡添才、林啟川共同意圖為自己不法之所有，於民國
八十六年十月九日凌晨三時四十分許，在基隆市○○區○○路八十四號大螢幕遊藝場
，由蔡添才持其所有之西瓜刀並放置在櫃台上用以脅迫，由上訴人、林啟川其中一人
以勒住店員李佩芬男友翁江金脖子之方式施以強暴，要求李佩芬把錢拿出來，彼等三
人以此強暴、脅迫致使李佩芬、翁江金不能抗拒而交付新台幣（下同）三千餘元，上
訴人等三人得手後花用殆盡。嗣蔡添才於八十七年一月十五日晚上十一時，向台北縣
警察局汐止分局自首而查悉上情等情。因而維持第一審論處上訴人共同意圖為自己不
法所有，以強暴、脅迫致使不能抗拒而使他人交付其物（累犯）罪刑之判決，駁回上
訴人在第二審之上訴，固非無見。
惟查：(一)、已受請求之事項未予判決者，其判決當然為違背法令，刑事訴訟法第三百
七十九條第十二款定有明文。本件檢察官起訴上訴人等係持小武士刀為本件強盜犯行
，涉犯修正前槍砲彈藥刀械管制條例第十三條第一款、第二款、第三款暨懲治盜匪條
例第五條第一項第一款罪嫌。而原判決事實欄記載上訴人等係持西瓜刀為本件強盜犯
行，並於理由欄說明上訴人所為僅犯懲治盜匪條例第五條第一項第一款之強盜罪。惟
原審對檢察官指上訴人持小武士刀為本件強盜犯行，涉犯修正前槍砲彈藥刀械管制條
例第十三條第一款、第二款、第三款部分，並未予以判決，復未於判決中說明不予審
究之理由，任置檢察官起訴之部分犯罪事實於不顧，尚有未合。(二)、有罪之判決書，
須將認定之犯罪事實詳記於事實欄，然後於理由內逐一說明其憑以認定之證據，使事
實與理由兩相一致，方為合法。原判決事實欄記載：由蔡添才持其所有之西瓜刀並放
置在櫃台上用以脅迫，由上訴人、林啟川其中一人以勒住店員李佩芬男友翁江金脖子
之方式施以強暴，要求李佩芬把錢拿出來，彼等三人以此強暴、脅迫致使李佩芬、翁
江金不能抗拒而交付三千餘元等情。然(1)、依原判決事實欄上開認定記載之事實，上
訴人等同時以強暴、脅迫之方式致李佩芬、翁江金二人不能抗拒，並使之交付財物，
上訴人是否同時侵害二被害人之法益，屬一行為觸犯二同種強盜罪名之想像競合犯，
依刑法第五十五條規定應從一重處斷，原判決於理由欄內就此部分未為說明論斷，尚
有未洽。(2)、原判決認定上訴人有前揭犯行，係依憑林啟川於偵查中供稱：搶遊樂場
，是蔡添才及上訴人持武士刀進去搶，伊在店外把風，搶了三千多元（原判決正本第
三頁第十五至十六行）等語，為其主要論據之一。然林啟川所供上情與原判決所認定
之事實，不盡相符，原判決復未敘明其為如何斟酌取捨之理由，逕併採為不利上訴人
之論據，亦有可議。(三)、有罪判決書，對於被告有利之證據不採納者，應說明其理由
，為刑事訴訟法第三百十條第二款所明定，故有罪判決書對於被告有利之證據，如不
加以採納，必須說明其不予採納之理由，否則即難謂無判決不備理由之違法。原判決
認定上訴人有本件強盜犯行，係依憑同案被告即共犯蔡添才、林啟川於警訊、偵查及
第一審審理中，均曾為上訴人不利之供述，為其主要論據。然蔡添才嗣於第一審及原
審中又改稱：只有伊一人去搶而已等語（第一審卷第一八七頁背面、第二一一頁、第
二三七頁背面）；而林啟川嗣於第一審亦改稱：伊在車上等，蔡添才說要去找朋友，
伊未參與本件強盜犯行（第一審卷第一八七頁背面、第二一一頁、第二三六頁）等語
。原審對上開有利於上訴人之證據，未詳予調查釐清，於判決中復未說明不予採信之
理由，遽為判決，尚嫌速斷，難昭折服。上訴意旨指摘原判決不當，尚非全無理由，
應認有撤銷發回更審之原因。
據上論結，應依刑事訴訟法第三百九十七條、第四百零一條，判決如主文。
中      華      民      國     九十     年      一      月     十一     日
                              最高法院刑事第四庭
                                  審判長法官  董  明  霈
                                        法官  丁  錦  清
                                        法官  林  茂  雄
                                        法官  王  居  財
                                        法官  張  祺  祥
      右正本證明與原本無異
                                              書  記  官
中      華      民      國     九十     年      一      月     十九     日


司法院資訊處製作；財團法人民間司法改革基金會備份。
